【裁判字號】    88,上易,4486
【裁判日期】    890322
【裁判案由】    妨害自由
【裁判全文】
台灣高等法院刑事判決                          八十八年度上易字第四四八六號
    上  訴  人
    即  被  告  丙○○
    選任辯護人  江仁成
右上訴人因恐嚇案件，不服台灣板橋地方法院八十八年度易字第二四一九號，中華民
國八十八年八月十七日第一審判決（起訴案號：台灣板橋地方法院檢察署八十八年度
偵字第八七二七號），提起上訴，本院判決如左：
        主  文
原判決撤銷。
丙○○無罪。
        理  由
一、公訴意旨略以：被告丙○○因與前夫甲○○為子女監護探視問題時有爭執，竟於
    民國（下同）八十八年三月二十九日晚間七時許，前往台北縣鶯歌鎮○○街一０
    二巷八號三樓甲○○住處前，對甲○○恫嚇稱：要讓甲○○死等語，使甲○○及
    其子乙○○心生畏懼，致生危害於安全，因認被告涉有刑法第三百零五條之恐嚇
    罪嫌云云。
二、公訴人認定被告犯有前開恐嚇罪，無非係以告訴人甲○○之指訴及證人乙○○之
    證詞為其論據。惟訊據被告丙○○矢口否認有恐嚇犯行，辯稱：伊忙於照顧家中
    小孩，根本無暇去找甲○○，更無恐嚇之行為，本件純係甲○○遭伊提出搶奪及
    恐嚇之告訴後，蓄意設詞誣陷等語。
三、按犯罪事實應依證據認定之，無證據不得推定其犯罪事實，刑事訴訟法第一百五
    十四條定有明文。又事實之認定，應憑證據，如未能發現相當證據，或證據不足
    以證明，自不能以推測或擬制之方法，以為裁判之基礎（最高法院四十年臺上字
    第八六號判例參照）。再按告訴人之告訴，係以被告受刑事訴追為目的，是其陳
    述是否與事實相符，仍應調查證據以資審認，尚不得專憑此項陳述為唯一證據。
四、經查：（一）告訴人甲○○固迭次指訴被告有前開恐嚇之行為，惟為被告所否認
    ，而告訴人甲○○於偵查中指稱：「明確恐嚇時間係八十八年三月二十九日晚上
    七時至凌晨一時多，警察帶我們離開派出所之時已是凌晨二時許」（八十八年五
    月十七日筆錄）、「八十八年三月二十二日丙○○叫很多人來樓下等我，她弟弟
    郭阿吉及郭添丁恐嚇我，要我好看及妨害自由，晚上又來撬門」（見偵查卷第三
    頁背面），她叫她男友來撬門，還表示要讓我們死」（八十八年五月五日筆錄）
    ，於本院調查時指稱：「（你確定你太太是在八十八年三月二十九日去恐嚇你嗎
    ？）應該不是，因為三月二十九日那天我有打電話找戊○○叫他來找我，當時我
    沒有錢吃飯。．．．（到底是晚上幾點恐嚇你？）最後一次是晚上六、七點，她
    帶他三個哥哥、弟弟、大嫂、弟妹來，那時是沒有恐嚇．．．（我是問你之前有
    無恐嚇？）我忘記了。（是否有一次你跟你兒子說你太太恐嚇你們父子？）就是
    最後那一次，禮拜天。．．．」（見本院八十九年一月二十日調查筆錄）等語，
    前後不一其詞，已有瑕疵可指，且告訴人曾於八十八年二月四日因強暴妨害人行
    使權利及恐嚇罪，經被告訴請偵辦後，被判處拘役四十日及拘役三十日，有台灣
    板橋地方法院八十八年度訴字第一０二二號判決存卷可參，足見彼等間素有怨隙
    ，自難徒憑告訴人之指訴採為不利於被告之認定。（二）證人乙○○於偵查中證
    稱：「．．．（你為何在住處？）那是凌晨二時許，我本在睡覺，但我父親表示
    有人來殺我們，我們趕緊至陽台看，但我看不到人。（門有無鎖起？）木門、鐵
    門均鎖起，木門還未打開，珠便跑了。（既然門鎖起，如何聽到恐嚇語？）冰箱
    上一窗戶可打開，可看到樓下情形，我父親可看到人，我可聽到聲音。」等語（
    見八十八年五月五日筆錄），於原審證稱：「．．．他男朋友用細細長長的棍子
    想要撬開我家的門，我們把門反鎖，所以沒有開成功。．．．那天媽媽在樓梯間
    恐嚇說要殺我爸爸和我，．．．我媽媽恐嚇說要殺我們父子的時候，表情很兇，
    ．．．」（見原審八十八年八月三日筆錄），於本院改稱：「之前我媽媽有來過
    好幾次，只有一次我爸爸說她要恐嚇要殺我們，要殺我們那次之後戊○○才來，
    隔幾天我不記得了。（她有在門口說要殺你及你爸爸？）我只聽到有人要敲開門
    的聲音，沒有看到人，也沒有聽到恐嚇的話。（你在檢察官偵查中你有作證說他
    要讓你們死？）是我爸爸跟我說的，．．．但我沒有聽到，其他的我就不知道。
    ．．．不過我都不知道，這都是我爸爸跟我說的。」（見本院八十九年一月二十
    日筆錄），足見該證人是否有親身見聞恐嚇之事，已有可疑，亦不足遽採為斷罪
    資料。（三）證人戊○○於本院證稱：「．．．我那天有在那裡過夜。隔天十點
    多才（離）去。．．．（當天晚上七點多有無看到丙○○偕同一名男子，在門外
    恫嚇說：要殺甲○○及乙○○父子等語？）那天只有我們三個在，沒有發生事情
    。」等語（見本院八十八年十一月三日當日庭訊筆錄），且告訴人及證人丁○○
    亦證稱戊○○當天確實在場，自足採為有利於被告之認定。（四）至本院經向台
    北縣警察局三峽分局查明告訴人於前開時地報案之情形，固據覆稱：「經查民眾
    甲○○於八十八年三月二十九日二十時十分向本分局鶯歌派出所報稱：有不明人
    士在其家敲門，經本分局鶯歌派出所派員趕往處理時該不明人士已離去」等語，
    有該分局八十九年一月十九日北警峽刑字第００六九二八號函在卷為憑，惟依該
    函文內容，不能證明被告有恐嚇情事，且衡情如係被告實施恐嚇，何以告訴人竟
    報案稱：「有不明人士在其家敲門」等語，足認該函件亦不足採為不利於被告之
    論據。此外，復查無其他積極證據足資證明被告涉有上開恐嚇犯行，自屬不能證
    明被告犯罪。
五、原審未為詳究，遽予認定被告構成恐嚇罪，即有違誤。被告上訴意旨，執此指摘
    原判決不當，為有理由，自應予撤銷改判，並依法諭知無罪之判決。
據上論斷，應依刑事訴訟法第三百六十九條第一項前段、第三百六十四條、第三百零
一條第一項前段，判決如主文。
本案經檢察官錢漢良到庭執行職務。
中    華    民    國    八十九    年       三       月      二十二      日
      台灣高等法院刑事第六庭
                                審判長法  官  陳  春  秋
                                      法  官  黃  賽  月
                                      法  官  高  明  哲
右正本證明與原本無異。
不得上訴。
                                      書記官  李  垂  福
中    華    民    國    八十九    年       三       月      二十四      日


司法院資訊處製作；財團法人民間司法改革基金會備份。
